臺灣屏東地方法院民事裁定
110年度司輔宣字第3號
聲  請  人  梁明和  

受 輔助 人  梁連長  

關  係  人  劉金彰  

上列聲請人聲請選任特別代理人事件，本院裁定如下：
    主  文
選定劉金彰（男、民國00年00月0日生、身分證統一編號：Z0000
00000號）擔任受輔助宣告人梁連長（男、民國00年0月00日生
、身分證統一編號：Z000000000號）於辦理被繼承人梁楊雲蘭遺
產繼承分割相關事宜之特別代理人。
聲請程序費用新臺幣1,000 元由受輔助宣告人梁連長負擔。
    理  由
一、本件聲請意旨略以：聲請人為梁連長之直系血親卑親屬，梁
    連長前經法院裁定宣告其為受輔助宣告人，並由聲請人擔任
    輔助人。因聲請人之母親亦即受輔助宣告人梁連長之配偶梁
    楊雲蘭於民國75年2 月12日死亡，聲請人與受輔助宣告人於
    辦理繼承分割相關事宜時，因與受輔助宣告人梁連長利益相
    左，依法不得代理，爰依法請求選定劉金彰擔任受輔助宣告
    人梁連長辦理被繼承人梁楊雲蘭遺產繼承與分割相關事宜之
    特別代理人。
二、按輔助人之行為與受輔助宣告人之利益相反或依法不得代理
時，法院得因輔助人、受輔助宣告人、主管機關、社會福利
機構或其他利害關係人之聲請或依職權，為受輔助宣告人選
任特別代理人，此即民法第1113條之1 準用同法第1098條第
2 項之規定。又該條所定「依法不得代理」係採廣義解釋，
包括民法第106 條禁止自己代理或雙方代理之情形，以及其
    他一切因利益衝突、法律上禁止代理之情形而言。
三、聲請人主張之事實，業據提出家事聲請狀、特別代理人劉金
    彰之同意書、戶籍（除戶）謄本、遺產稅逾核課期間證明書
    、繼承系統表、遺產分割同意（協議）書等件為證。次查被
    繼承人梁楊雲蘭所留遺產依上開遺產稅逾核課期間證明書所
    示為屏東縣○○鄉○○○段000地號土地（權利範圍為54分之7）
    ，是以本件被繼承人梁楊雲蘭所留遺產即由被繼承人之直系
    血親卑親屬梁菊英、梁順英、梁兆和、梁文和、梁淑英、聲
    請人梁明和及受輔助宣告人梁連長共同繼承，故受輔助宣告
    人梁連長之應繼分即係遺產總額之7 分之1 ，又前開聲請人
    檢附之遺產分割同意（協議）書，其上所載遺產與遺產稅逾
    核課期間證明書所示被繼承人遺產相符，且由受輔助宣告人
    梁連長取得上開所有遺產之應有部分7 分之1，已達受輔助
    宣告人梁連長之應繼分，是核上開分割方法並無侵害梁連長
    利益之情事。又梁連長既為受輔助宣告之人，聲請人為其輔
    助人，惟聲請人與梁連長又同為梁楊雲蘭之繼承人，在辦理
    梁楊雲蘭之遺產繼承與分割事宜時，顯有利益衝突之情，依
    法不得代理，自有為梁連長選任特別代理人之必要。復查關
    係人劉金彰為繼承人梁菊英之子，即受輔助宣告人梁連長之
    孫，於親等在先之子輩繼承人即梁菊英尚存時，關係人劉金
    彰尚非梁楊雲蘭之繼承人，是以關係人劉金彰與本件梁楊雲
    蘭之遺產繼承與分割事宜尚無利害關係，且出具同意書表示
    同意擔任特別代理人，核與前揭法律規定，尚無不合。從而
    ，聲請人聲請選任劉金彰於受輔助宣告人梁連長辦理被繼承
    人梁楊雲蘭遺產繼承與分割相關事宜之特別代理人，於法有
    據，應予准許。
四、依家事事件法第97條，非訟事件法第21條第1 項，裁定如主
    文。
五、如不服本裁定，應於裁定送達後10日內向本院提出抗告狀，
    並繳納抗告費新臺幣1,000 元。
中　　華　　民　　國　　111 　年　　2 　　月　　18　　日
　　　　　　　　　家事庭司法事務官